臺灣臺中地方法院交通事件裁定　　　　100年度交聲字第389號
原處分機關　交通部公路總局臺中區監理所
異　議　人
即受處分人　羅盛興
上列異議人即受處分人因違反道路交通管理處罰條例案件，對於
交通部公路總局臺中區監理所中華民國99年12月29日所為之處分
（原處分案號：中監違字第裁60-GF0000000號），聲明異議，本
院裁定如下：
    主    文
異議駁回。
    理    由
一、原處分略以：異議人即受處分人羅盛興於民國99年12月7日1
    4時54分許，駕駛車牌OK-9731號自小客貨車，途經台中市○
    ○路與河南路口處，因「紅燈左轉（西往北）」之違規行為
    ，經臺中市政府警察局第六分局交通分隊員警以中市警交字
    第 GF0000000號舉發違反道路交通管理事件通知單當場舉發
    。原處分機關交通部公路總局臺中區監理所乃於99年12月29
    日依道路交通管理處罰條例第53條第 1項、第63條第1項第3
    款等規定，以中監違字第裁60-GF0000000號裁決書，裁處受
    處分人罰鍰新臺幣（下同）2,700元，並記違規點數3點。
二、聲明異議意旨略以：異議人提出陳情書，原處分機關為何僅
    依警察局回函，即認定有違規行為，本件應提出照片證明異
    議人有闖紅燈之違規云云。
三、按汽車行駛至交岔路口，其行進、轉彎應遵守燈光號誌；又
    汽車駕駛人，行經有燈光號誌管制之交岔路口闖紅燈者，處
    新臺幣1,800元以上5,400元以下之罰鍰；另汽車駕駛人有道
    路交通管理處罰條例第53條之情形者，除依原條款處罰鍰外
    ，並記違規點數3點。道路交通安全規則第102條第1項第1款
    、道路交通管理處罰條例第53條第1項、第63條第1項第 3款
    分別定有明文。
四、經查：
  (一)異議人於99年12月7日14時54分許，駕駛車牌OK-9731號自
      用小客貨車，沿台中市○○路由西往東行駛，途經河南路
      與文心路口處，因「紅燈左轉（西往北）」之違規行為，
      經臺中市警察局第六分局交通分隊員警當場舉發，原處分
      機關乃於99年12月29日依道路交通管理處罰條例第53條第
      1項、第63條第1項第3款等規定，裁處異議人罰鍰2,700元
      ，並記違規點數3點等情，有臺中市警察局中市警交字第G
      F0000000號舉發違反道路交通管理事件通知單、交通部公
      路總局臺中區監理所中監違字第裁60-GF0000000號裁決書
      、臺中市政府警察局第六分局99年12月24日中分六警交字
      第0990043716號及100年1月19日中分六警交字第10000019
      29號函在卷可稽。
  (二)異議人駕駛上開自小客車，行經有燈光號誌管制之交岔路
      口闖紅燈（左轉）之違規事實，另據證人即本件舉發警員
      沈佑翰於本院調查時具結證稱：「（問：舉發經過為何？
      ）當時我在文心路和河南路口，我人在文心路上執行取締
      違規勤務，當時文心路是紅燈左轉綠燈箭頭，受處分人是
      從河南路西往東的方向，文心路變全紅之後，河南路東往
      西方向會先變綠燈，等東往西變紅燈之後，西往東的方向
      才會變成綠燈，號誌是輪放的。受處分人是在文心路變全
      紅燈之後，就由西往東的方向直接左轉，當時西往東還是
      紅燈，只有東往西才是綠燈」「（問：受處分人車輛行進
      的經過，是否全程目睹？）是」「（問：有無其他障礙物
      擋住你看到受處分人車輛的視線？）沒有，當時文心路上
      沒有任何車輛」「（問：你看到受處分人違規左轉時，如
      何處理？）當初我們要等到他開過來，準備攔查，但是他
      左轉後馬上急轉停在路邊並下車，我與另一名同仁就走過
      去，告訴受處分人紅燈左轉違規」「（問：當時受處分人
      如何表示？）當時受處分人跟我說他沒有看清楚，我就跟
      他說明河南路的綠燈是輪放的，他行進的方向還是紅燈不
      能行駛」「（問：取締過程中有無糾紛或爭執？）受處分
      人說他不是要闖紅燈，他紅燈時有停，我跟他講說，他還
      沒有等到自己的方向，只是看到文心路變紅燈就左轉，也
      是闖紅燈。受處分人當時一直主張他算沒有闖紅燈」「（
      問：當時你有無帶照相機？）有」「（問：為何當時沒有
      照相？）因為當時沒有預測受處分人會違規。等到發現受
      處分人違規時，已經來不及照相存證」等語綦詳（見本院
      卷第14頁背面、15頁）。查證人沈佑翰對於事發經過描述
      詳實，所述情節亦均合於常情而無矛盾齟齬，且證人與異
      議人間並無素怨，復在具結負偽證罪處罰後，方為前揭證
      述，而依一般執勤員警之專業訓練而言，對於有關職務事
      項之觀察程度，遠較一般人更為專注，誤判之可能性極低
      ，則其前揭所證自具相當之真實性，應可採信。又異議人
      於本院訊問期日到庭陳述時，先稱不知有無紅燈左轉之違
      規，所以才要警員提出證明云云；繼稱其印象中是綠燈，
      才啟動，並沒有紅燈左轉等語，可見異議人前後陳述並不
      一致，就是否違規行駛不甚清楚，卻空言質疑員警之舉發
      ，當無從輕信。況依證人當時係在文心路口執行取締勤務
      ，當能注意該路口車輛往來及燈號情形，又當時係文心路
      由左轉燈轉為全紅燈號，文心路上無車輛駛越，自無誤認
      之可能，則異議人確有未待其行向轉為綠燈即闖紅燈左轉
      之違規事實，至為灼然。從而，異議人空言否認有闖紅燈
      之違規，顯不足採。
  (三)按道路交通管理處罰條例科處行政罰事件，依據公法爭議
      之舉證責任分配法則，固應先由行政機關就其業已履踐相
      關正當法律程序，以及人民應受處罰之客觀違反法令行為
      ，負證明之責，受處罰人就行政機關已為相當證明之前開
      事項，若主張欠缺主觀歸責條件或為其他抗辯，亦須就其
      所辯提出反證。惟行政機關對於前開應為舉證事項，並非
      不得以執行查察取締勤務人員，依據調查人證之程序，使
      就親歷事實提供不可替代之證明方法。受處罰人就該證人
      所述見聞經過之真實性倘有質疑，除依法定詢問程序加以
      檢驗外，亦不得僅因證人之個人身分、地位或與當事人之
      關係而謂其不得作證，或憑己意指為必須代以其他特定之
      證據方法，此在證人業已具結願依偽證罰則擔保證言可信
      之場合，尤屬當然。又道路交通管理處罰條例第7條之2第
      1項第7款「經以科學儀器取得證據資料證明其行為違規」
      之規定，係指當場不能或不宜攔截製單舉發之情形，得為
      「逕行舉發」，此與本件係「當場舉發」不同。是異議人
      認舉發員警應提出攝影資料，以證明其確有違規行為云云
      ，自有誤會。又汽車闖紅燈行駛之取締，依其違規行為本
      質，本多在瞬間發生，通常係由當場執行取締違規公務員
      之認識與判斷，為立即之取締作為，此為達成維持交通秩
      序目的所必要，且此種立即性之舉發違規，因警員或有未
      能於發現之際及時攝影取證，事實上亦僅能仰賴舉發警員
      依其目視違規整體情形而認定之。另執行職務之公務員，
      通常多具有一定之考選資格與專業訓練，且其執法之對象
      係不特定大眾，故其立場經立法機關推定，應具有客觀、
      中立與公平之特質，而無故意偏頗之虞，是此種逕由公務
      員所為之事實認定，除非有其他積極證據，足資認定公務
      員於執行職務時，有故意或過失侵害人民權利之情形，或
      處分本身有重大明顯之瑕疵而應予撤銷者外，否則本於行
      政目的達成之必要與公權力之尊重、公信力之維持，司法
      機關宜予尊重。復衡以交通警員製單舉發違反道路交通管
      理處罰條例所列之違規事實，本質上為行政處分，係公務
      員基於職務上權力，依法就特定之具體事件所為具有公法
      上效果之單方行政行為，基於公務員為公法上行為具有公
      信力之原則，該行政處分當可被推定為真正，其據以依法
      處分之事實認定亦為正確無誤，本此公信原則，乃立法者
      賦予行政機關制定違反道路交通事件統一裁罰標準及處理
      細則，使值勤警員得當機處分以維護交通秩序、安全之行
      政目的；反之，若謂公務員一切行政行為均需預留證據以
      證其實，則國家行政勢必窒礙難行。至舉發員警雖有攜帶
      照相機，惟當時未預測異議人會違規而不及拍照取證等情
      ，業據證人沈佑翰證述明確，則本件縱未有任何影像資料
      為據，亦無礙於本院依其他事證所為事實之認定。況本件
      異議人並未提出證人沈佑翰有何捏造事實之情事，且本院
      復查無何證據足資證明該證人有虛構事實違法取締之情形
      ，本院自得以證人所為上開可信之證詞，作為認定本件違
      規事實之依據。是異議人行經有燈光號誌管制之交岔路口
      ，確有闖紅燈左轉之違規行為，洵堪認定。
  (四)綜上所述，異議人於前揭時、地，駕駛自用小客車，行經
      有燈光號誌管制之交岔路口，有闖紅燈之違規行為，業經
      證實如上，則原處分機關依道路交通管理處罰條例第53條
      第1項、第63條第1項第 3款暨違反道路交通管理事件統一
      裁罰標準等規定，裁處罰鍰2,700元，並記違規點數3點，
      核無違誤。異議人以前揭事由聲明異議，為無理由，應予
      駁回。
五、據上論斷，應依道路交通管理處罰條例第87條第 2項，道路
    交通事件處理辦法第18條，裁定如主文。
中    華    民    國   100    年    5     月    24    日
                  交通法庭  法  官  張恩賜
以上正本證明與原本無異。
如不服本裁定，得於收受送達後 5日內向本院提出抗告書狀（應
附繕本）。
                            書記官  黃舜民
中    華    民    國   100    年    5     月    24    日